【裁判字號】    95,訴,800
【裁判日期】    951122
【裁判案由】    毒品危害防制條例
【裁判全文】
臺灣基隆地方法院刑事判決               95年度訴字第800號
公  訴  人  臺灣基隆地方法院檢察署檢察官
被      告  乙○○
上列被告因違反毒品危害防制條例案件，經檢察官提起公訴（95
年度毒偵字第1891號），被告並為有罪陳述，本院合議庭乃裁定
由受命法官獨任以簡式審判程序進行審理，並判決如下：
    主  文
乙○○施用第二級毒品，累犯，處有期徒刑陸月；又施用第一級
毒品，累犯，處有期徒刑捌月。應執行有期徒刑壹年。
    事  實
一、乙○○前因初犯施用毒品案件，經觀察、勒戒後，認有繼續
    施用毒品之傾向，經法院裁定送強制戒治，俟民國92年10月
    15日始因戒治期滿而經釋放山所，並由臺灣基隆地方法院檢
    察署檢察官於92年10月22日，以92年度戒毒偵字第69號為不
    起訴處分確定；乃又因二犯施用毒品案件，由臺灣基隆地方
    法院檢察署檢察官提起公訴，經臺灣高等法院於94年6 月14
    日，以94年度上訴字第1423號判決有期徒刑一年確定，於94
    年8 月11日入監執行，甫於95年3 月9 日縮刑期滿執行完畢
    。乃乙○○猶不思戒除毒癮，復基於施用第二級毒品安非他
    命類（安非他命暨甲基安非他命）之故意，於95年5 月11日
    上午8 時，在臺北市北投捷運站之公共廁所內，以將安非他
    命類捲放在香煙內燒烤使生霧化白煙再以口鼻吸食之方式，
    施用第二級毒品安非他命類。另基於施用第一級毒品海洛因
    之故意，於同日上午8 時30分，在上址，以將海洛因捲放在
    香煙內燒烤使生霧化白煙再以口鼻吸食之方式，施用第一級
    毒品海洛因。嗣為警於95年5 月11日下午2 時33分，在臺北
    市○○區○○路4 段354 巷2 弄6 號1 樓之友人周金蘭（檢
    察官另案偵辦）租住處搜索查獲，經採其尿液送驗，結果呈
    嗎啡（海洛因代謝後尿液檢出成份）、安非他命暨甲基安非
    他命陽性反應，始知上情。
二、案經臺北市政府警察局士林分局移送臺灣士林地方法院檢察
    署呈請臺灣高等法院檢察署令轉臺灣基隆地方法院檢察署檢
    察官偵查起訴。
    理  由
壹、程序事項
    本案被告乙○○所犯者非為死刑、無期徒刑、最輕本刑為三
    年以上有期徒刑之罪或高等法院管轄之第一審案件，其於準
    備程序進行中，先就被訴事實為有罪之陳述，經告知其簡式
    審判程序之旨，並聽取公訴人、被告之意見後，本院業已依
    刑事訴訟法第二百七十三條之一第一項規定，裁定由受命法
    官獨任以簡式審判程序進行本案之審理。
貳、實體事項
一、前揭事實業據被告乙○○於本院審理時坦承不諱。且被告為
    警查獲後所採集之尿液檢體，經臺北市政府警察局士林分局
    送請臺灣檢驗科技股份有限公司以氣相層析質譜儀法為確認
    檢驗之結果，呈嗎啡（海洛因代謝後尿液檢出成份）、安非
    他命暨甲基安非他命陽性反應，亦有臺灣檢驗科技股份有限
    公司95年5 月25日CH/2006/50758 號濫用藥物尿液檢驗報告
    暨臺北市政府警察局偵辦毒品案件尿液檢體委驗單各1 件在
    卷可憑；參之以酵素免疫分析或薄層定性分析等方式為初步
    篩檢者，檢驗結果雖有相當程度偽陽性之可能，然以氣（液
    ）相層析、質譜分析之儀器為交叉確認者，檢驗結果出現偽
    陽性之機率則極低，因而具有公信力，核足為對涉嫌人不利
    之認定；暨一般人注射海洛因經體內吸收代謝約30分鐘以後
    ，乃轉換以嗎啡為主要成份（主要型態），陸續隨尿液排出
    體外，並以最初6 至12小時之排泄量最多。若以日計，約有
    80 %之毒品代謝物（嗎啡），可在注射後24小時以內隨尿液
    排出體外，至其他剩餘劑量則可在數日內分別隨尿液排出體
    外；又安非他命類經口服投與後，70 %約於24小時以內自尿
    液中排出，90 %則於96小時以內自尿液中排出，是實務目前
    固衡常以尿液檢測判斷受驗者曾否施用毒品，惟鑑於國內現
    階段針對尿液所檢測者，僅為該尿液是否呈安非他命類陽性
    反應而已，至其實際投與量之多寡，則每因安非他命之檢出
    與個人投與方式、投與量、體質、採尿時間，乃至檢驗儀器
    之精密度等諸多因素息息相關，而無從憑以精確推斷，遑論
    進而據以回推（自受驗者採集尿液之時間回推）其精確之投
    與時間。然則，自受驗者口服投與後所得檢測出安非他命之
    通常時間推斷，其投與時間距離其採尿時間最長可能不會超
    過4 日。此復曾經法務部調查局以90年4 月12日陸(一)字第
    90133335號函、行政院衛生署藥物食品檢驗局以81年2 月8
    日（）藥檢壹字第001156號函釋在案。勾稽以觀，足見被
    告於本院審理時之任意性自白，與事實相符，堪可採信。再
    者，被告前因初犯施用毒品案件，經觀察、勒戒後，認有繼
    續施用毒品之傾向，經法院裁定送強制戒治，俟92年10月15
    日始因戒治期滿而經釋放山所，並由臺灣基隆地方法院檢察
    署檢察官於92年10月22日，以92年度戒毒偵字第69號為不起
    訴處分確定；乃又因二犯施用毒品案件，由臺灣基隆地方法
    院檢察署檢察官提起公訴，經臺灣高等法院於94年6 月14日
    ，以94年度上訴字第1423號判決有期徒刑一年確定（已執畢
    ），此觀諸卷附之臺灣高等法院被告前案紀錄表、前揭不起
    訴處分書、刑事判決所載內容自明。從而，本案事證明確，
    被告於初犯施用毒品案件之五年以內，再犯施用毒品之犯行
    ，堪可認定，應依法論科。
二、論罪科刑：
  (一)查海洛因、安非他命類分別係毒品危害防制條例所列管之第
    一級、第二級毒品，此為該條例第二條第二項第一款、第二
    款所明定。按犯毒品危害防制條例第十條之罪（施用毒品罪
    ）者，檢察官應聲請法院裁定，令被告入勒戒處所觀察、勒
    戒，經勒戒處所陳報，認受觀察、勒戒人無繼續施用毒品傾
    向者，應即釋放，並為不起訴之處分；認有繼續施用毒品傾
    向者，即應聲請法院裁定令入戒治處所強制戒治，俟強制戒
    治期滿釋放，再為不起訴之處分。惟依上揭規定觀察勒戒或
    強制戒治執行完畢釋放後，五年內再犯毒品危害防制條例第
    十條之罪（施用毒品罪）者，檢察官即應依法追訴，毒品危
    害防制條例第二十條第一項、第二項、第二十三條第二項分
    別定有明文。
  (二)核被告於初犯施用毒品案件以後之五年以內，再犯施用第一
    級毒品海洛因、第二級毒品安非他命類之行為，係犯毒品危
    害防制條例第十條第一項之施用第一級毒品罪、同條第二項
    之施用第二級毒品罪。被告持有第一級毒品海洛因、第二級
    毒品安非他命類之低度行為，應分別為施用第一級、第二級
    毒品之高度行為所吸收，均不另論罪。
  (三)查起訴書雖誤繕被告施用毒品之時間暨地點，然此業據蒞庭
    檢察官於未變動其社會基本事實同一性之前提下，當庭更正
    如本判決事實欄之所載，此有本院審判筆錄在卷可稽；核此
    更正範圍，亦無礙於原起訴所特定之事實。本於檢察一體之
    原則，本院當以蒞庭檢察官所到庭更正者，為起訴所指之犯
    罪時、地。
  (四)按刑法第四十七條規定之累犯要件固有修正，惟其修正內容
    祇在排除「過失再犯有期徒刑以上之罪」之適用；至前案有
    期徒刑執行完畢以後，五年以內，「故意再犯有期徒刑以上
    之罪」者，無論依修正前或修正後之法律規定，均應論以累
    犯，加重本刑至二分之一。茲「故意再犯有期徒刑以上之罪
    」者，無論在修法前、後之累犯成立要件暨法律效果既無二
    致，則其自非刑罰法律之變更，亦無新舊法律比較適用之問
    題。查被告曾有如前所述之犯罪科刑及刑之執行情形，其於
    有期徒刑執行完畢後，五年以內，故意再犯本起最重本刑有
    期徒刑以上之罪，為累犯，應依刑法第四十七條第一項規定
    ，加重其刑
  (五)被告所犯上開二罪，犯意各別，行為互殊，罪名不同，應予
    分論併罰。
  (六)刑之酌科：
  1.關於宣告刑：
    本院審酌被告犯罪之動機、吸食頻率、曾有施用毒品之前科
    仍不知戒除，惟慮及其犯後坦承犯行、所犯乃戕害自己身心
    健康，尚未危及他人等一切情狀，分別量處如主文所示之刑
    。
  2.關於合併定執行刑：
    按刑法第二條第一項規定：「行為後法律有變更者，適用行
    為時之法律。但行為後之法律有利於行為人者，適用最有利
    於行為人之法律」；即依刑法第五十一條定應執行之刑時，
    倘於裁判確定前犯數罪，其中一罪在新法施行前者，於新法
    施行後，亦應為新舊法律之比較適用（最高法院95年度第八
    次刑事庭決議五(一)參照）。查：本案被告係於裁判確定前犯
    數罪，且其各罪，並均係於95年7 月1 日以前之所犯，詳如
    本判決事實欄之所示；惟其行為後，刑法第五十一條規定業
    於94年1 月7 日經三讀修正，於94年2 月2 日經總統公布，
    並自95年7 月1 日起開始施行。其中，第五款規定：「宣告
    多數有期徒刑者，於各刑中之最長期以上，各刑合併之刑期
    以下，定其刑期。但不得逾二十年」，業經修正為：「宣告
    多數有期徒刑者，於各刑中之最長期以上，各刑合併之刑期
    以下，定其刑期。但不得逾三十年」。比較新舊法律，修正
    後之刑法第五十一條第五款規定，顯然較不利於行為人即被
    告，按諸首開說明，本件自應適用修正前刑法第五十一條第
    五款規定，以定其應執行之刑。
據上論斷，應依刑事訴訟法第二百七十三條之一第一項、第二百
九十九條第一項前段，毒品危害防制條例第二十三條第二項、第
十條第一項、第二項，刑法第十一條前段、第二條第一項、第四
十七條第一項、修正前刑法第五十一條第五款，判決如主文。
本案經檢察官甲○○到庭執行職務。
中    華    民    國    95    年    11    月    22    日
                  刑事第三庭法  官  王慧惠
以上正本證明與原本無異。
對於本件判決如有不服，應於收受送達後10日內，向本院提出上
訴書狀，上訴於臺灣高等法院，並按他造當事人之人數附具繕本
。
中    華    民    國    95    年    11    月    22    日
                            書記官  王一芳
附錄論罪法條
毒品危害防制條例第10條第1項、第2項
施用第一級毒品者，處 6 月以上 5 年以下有期徒刑。
施用第二級毒品者，處 3 年以下有期徒刑。


司法院資訊處製作；財團法人民間司法改革基金會備份。
